【裁判字號】    97,簡上,1000
【裁判日期】    980611
【裁判案由】    毀損
【裁判全文】
臺灣桃園地方法院刑事判決            97年度簡上字第1000號
上  訴  人
即  被  告  丙○○
上列上訴人即被告因毀損案件，不服本院中華民國97年10月31日
所為97年度桃簡字第2699號第一審刑事簡易判決（檢察官聲請簡
易判決處刑書案號：97年度偵字第15353 號），提起上訴，本院
管轄之第二審合議庭判決如下：
    主  文
上訴駁回。
    事  實
一、丙○○因不滿乙○○擅將車號6U─8912號自用小客車停放在
    其住處即桃園縣八德市○○里○○鄰○○路2071號旁空地，竟
    基於毀損之犯意，於民國97年4 月27日乙○○將上開車輛停
    放於前開處所後之同日下午5 時40分前某時，將丙○○所有
    之藍色油漆潑灑於該車之上，致該車頂上方及前後左右之車
    殼烤漆均遭油漆沾染難以回復原狀、破壞美觀而損壞，足生
    損害於乙○○。
二、案經乙○○訴由桃園政府警察局八德分局報告臺灣桃園地方
    法院檢察署檢察官偵查後聲請簡易判決處刑。
    理  由
甲、證據能力部分
一、按被告以外之人於審判外之言詞或書面陳述，除法律有規定
    者外，不得作為證據，刑事訴訟法第159 條第1 項固定有明
    文。惟被告以外之人於審判外之陳述，雖不符同法第15 9條
    之1 至之4 之規定，而經當事人於審判程序同意作為證據，
    法院審酌該言詞陳述或書面陳述作成時之情況，認為適當者
    ，亦得為證據。又當事人、代理人或辯護人於法院調查證據
    時，知有第159 條第1 項不得為證據之情形，而未於言詞辯
    論終結前聲明異議者，視為有前項之同意，此亦據同法第15
    9 條之5 規定甚明。其立法意旨在於傳聞證據未經當事人之
    反對詰問予以核實，原則上先予排除。惟若當事人已放棄反
    對詰問權，於審判程序中表明同意該等傳聞證據可作為證據
    ，基於尊重當事人對傳聞證據之處分權，及證據資料愈豐富
    ，愈有助於真實發見之理念，且強化言詞辯論主義，使訴訟
    程序得以順暢進行，上開傳聞證據亦均認具證據能力。查本
    件證人即告訴人乙○○於警詢及檢察官訊問時所為之供述，
    其性質雖屬傳聞證據，惟被告丙○○就上開證述，在本院準
    備程序中經提示並告以要旨，對證據能力一節均表示無意見
    ，且未於本案言詞辯論終結前聲明異議，本院審酌上開證人
    乙○○自陳係本件毀損犯行之被害人，其於警詢及偵查中所
    為之陳述，係本諸其自由意志所為，且核無違法取證之情事
    ，依上開證述作成當時之情況，並無不適當之情形，因認得
    為證據。
二、另本件認定事實所引用之本件卷證所有證據（文書證據、物
    證等證據）等證據，檢察官、被告及其選任辯護人並未主張
    排除前開書證、物證之證據能力，且迄於本院言詞辯論終結
    前均未表示異議，本院審酌前開書證、物證並無證據證明係
    公務員違背法定程序所取得，亦無刑事訴訟法第159 條之4
    之顯有不可信之情況與不得作為證據之情形，本件認定事實
    所引用之本件卷證所有證據（文書證據、物證等證據），亦
    均認為有證據能力。
乙、認定犯罪事實之依據及理由
一、訊據被告丙○○矢口否認有何毀損犯行，辯稱：告訴人乙○○停放在我住處即桃園縣八德市○○路2071號旁空地上的車
    牌號碼6U─8912號自用小客車，車身上藍色油漆是我用來擦
    鐵窗的油漆沒錯。油漆是我的，家裡面其他成員沒有人碰過
    那桶油漆。我的住處3 樓陽臺放著那罐油漆罐，因為油漆罐
    破損，所以油漆滴落到上開小客車之車身，不是我故意去潑
    灑云云。惟查：
（一）證人即告訴人乙○○所有之車牌號碼6U─8912號自用小客
      車，於98年4 月27日停放在被告丙○○住處即桃園縣八德
      市○○路2071號旁空地上，車頂正上方即為天空，並無遮
      蔽物。嗣於同日下午5 時40分許，為乙○○發覺上開自用
      小客車車身之板金遭藍色油漆潑灑損壞，車身擋風玻璃亦
      有藍色油漆潑淋沾染痕跡，乙○○旋即將現場車輛情形及
      油漆散佈狀況拍照存證一節，業據證人乙○○證述在卷，
      並有現場車輛照片在卷可稽，堪以認定。經查，依現場照
      片所示，本案告訴人所有之車牌號碼6U─8912號自用小客
      車左前輪左側地面上，有密集之點狀藍色油漆痕跡，而被
      告自承該處油漆痕跡即係其擺放在3 樓陽臺之油漆罐破損
      後滴落造成，足認被告住處所擺放之油漆罐滴落藍色油漆
      之位置，即係在該密集點狀藍色油漆滴落點上方，而告訴
      人之車輛既非停放於該滴落點下方，則藍色油漆何以竟能
      滴落於前開車輛車身之上，已有可疑。再者，告訴人所有
      之自用小客車上藍色油漆，倘確係自被告住處3 樓陽臺滴
      落，則該油漆罐位置既未經人為移動，其滴落之位置、範
      圍自應固定不變，且油漆滴落後與車身接觸之點當有較大
      之點狀痕跡，嗣該滴落之油漆始再因引力作用而往下流動
      ，呈現細長狀往下流淌之痕跡。是自高處固定位置滴落之
      油漆，其滴落軌跡當無逆勢往上流動，或呈現線條狀且有
      前後左右大範圍不規則方向移動情形之可能。惟揆諸現場
      照片所示，本件告訴人所有前開自用小客車車身油漆散佈
      位置範圍甚廣，其車前保險桿、引擎蓋、前擋風玻璃、左
      右側車門車窗及車身、後行李箱蓋、後保險桿處無一倖免
      ，且車身之上非但未見油漆滴落點之圓形或點狀特徵，其
      油漆散佈之形態且呈粗細不同之線狀，尤有甚者，本案自
      用小客車車身藍色油漆之流向竟係有高低彎曲前後左右等
      不同方向，顯與前述油漆自高處自行滴落所造成之流淌痕
      跡迥不相符，非以人力為之，孰能致之？是本案告訴人所
      有車牌號碼6U─8912號自用小客車上之藍色油漆，顯係人
      為潑灑造成，被告所辯該車身油漆係其住處3 樓之油漆罐
      破損滴落而成，而油漆流向有所不同，係因起風所致云云
      ，實屬荒謬，無從信為真實。
（二）至被告丙○○固於本院準備程序中辯稱：「我有不在場證
      明，我去機場接人，我是在4 點多快5 點的時候從家裡出
      發到機場，接5 點多快6 點的飛機，5 點多時我還在那個
      地方，乙○○有打電話到機場找我老婆。我去機場接我老
      婆時，我老婆入境還沒有進入機場大廳時就接到乙○○的
      電話，她到機場大廳才告訴我這件事。我是和甲○○2 人
      去接機，我們開2 部車。」云云。惟查，被告於警詢及檢
      察官訊問時，均未曾提及於案發當日有何前往機場接機之
      情，於檢察官訊問時甚且供稱：「（問：今年4 月27日那
      天你在做些什麼事？）我都在家裡頭養豬，1 個兒子及老
      婆人當天還在越南，是晚上才回來的。1 個兒子出去了也
      是晚上才回來的，女兒我就不知道有沒有出去。」等語，
      而稱其於案發當日均在家中。然不在場證明，係對被告極
      為有利之證據，倘被告於案發當日確曾與甲○○前往機場
      接機，則被告於警詢之初即把握時機向警方陳明此情以供
      查證，猶恐未及，豈有竟於警詢及檢察官訊問時僅供述其
      當天「都在家裡頭養豬」此一對己無益之不實事項，反就
      有利於己之重要不在場證明隻字未提之理？又證人王建興
      固於本院審理中證稱：「（審判長問：在97年的時候，丙○○的太太有出國嗎？）對，去越南。（審判長問：什麼
      時候回國的，你還記得嗎？）97年4 月27日，越南時間是
      1 點多的飛機到臺灣4 點多，結果有延期，我們剛好去那
      邊要載的時候，他先到，我在後面跟著到。（審判長問：
      你所謂『去那邊要載的時候，他先到。』他是指誰？）是
      我姊夫（即被告丙○○）。（審判長問：總共開幾臺車？
      ）3 臺。（審判長問：另外1 臺車誰開的？）1 臺是阿姨
      開的，丙○○開1 臺，我開1 臺。（審判長問：你是幾點
      到機場？）4 點多，因為越南的飛機是1 點多，到我們臺
      灣大概5 點吧，因為延1 個小時，應該是5 點多要下飛機
      ，結果延了。（審判長問：你到機場的時候，丙○○人在
      了嗎？）他已經在那邊等了。（審判長問：可是上次本院
      在行準備程序的時候，有問丙○○說：『幾點從家裡出發
      ？』他說：『4 點多，快5 點從家裡出發。』那怎麼可能
      在你4 點多到的時候，他就已經到了一會了？）我也預計
      這樣而已，就4 點多到5 點。（審判長問：出發是快5 點
      才出發，你剛講4 點多就到了，而且你到的時候被告就已
      經到了，怎麼可能他5 點出發還比你早到？）應該就是…
      ，因為我那天有事，所以4 點多我就從那邊過去了。所以
      大概也是這個時間，不是說很明確。」、「（審判長問：
      你確定你剛抵達丙○○家時，他2 個兒子都在家嗎？）都
      在家。（審判長問：可是丙○○講『在4 月27日那天，我
      都在家裡養豬，1 個兒子及老婆人當天還在越南，是晚上
      才回來的；1 個兒子出去了，也是晚上才回來的；女兒我
      就不知道有沒有出去了。』換句話說1 個兒子是跟他老婆
      一起去越南，還一起回國；另外1 個兒子是出去了，晚上
      才回來。那怎麼可能你跟丙○○去機場接機抵達家的時候
      ，裡面就有2 個兒子在了？）我講錯了，應該是1 個而已
      ，養豬這個事情我不知道，因為那天我沒有在他那邊。（
      審判長問：他在偵查中講說27日當天人都在家裡養豬，壓
      根都沒有提到去機場接機的事情，『老婆跟兒子在越南，
      晚上才回來的』，沒有講說『我去接他們回來的。』你為
      何講說他有跟你去接機？）因為他是有打電話跟我講說要
      去接機，他那天是在幹嘛我根本就不清楚，因為那天我有
      事。」云云，惟查，證人甲○○所證之接機時間與被告所
      供互有矛盾，且就當日前往接機之車輛數量與被告所辯亦
      不相符。再就案發當日被告其中1 子是否與被告之妻同自
      越南歸來，抑或被告2 子於甲○○接機返抵被告住處後均
      在該住處內而未曾出門一情，被告所供與證人甲○○所證
      亦迥然相異，是證人甲○○所證案發當時係與被告丙○○
      一同前往接機一情，顯係杜撰之詞，洵無足採。
（三）再者，被告於檢察官訊問時供稱：「車子停放的地點是我
      父親地，那塊地是我在管的，那塊地我沒有同意讓任何人
      停。他沒有經過我的同意就停在我的地上，我不願意全額
      賠償，賠他一半我就很不爽了。」等語甚明，而證人乙○○亦於警詢中證稱：「可能是因為我車子停放在那裡，該
      址住戶不高興就向我潑灑油漆。」等語在卷。是足認被告
      確係因告訴人乙○○未經其同意，即將其所有之車牌號碼
      6U─8912號自用小客車停放於被告住處旁空地上而心生不
      滿，始在告訴人前開自用小客車車身潑灑油漆，致該自用
      小客車車殼烤漆因油漆沾染無從恢復原狀、破壞美觀而損
      壞，足生損害於告訴人乙○○。
（四）綜上所述，本件事證明確，被告犯行洵堪認定，應予依法
      論罪科刑。
二、核被告丙○○所為，係犯刑法第354 條毀損他人物品罪。原
    審同此認定，以被告罪證明確，因依刑法第354 條、第41條
    第1 項前段，刑法施行法第1 條之1 第1 項、第2 項前段之
    規定，並審酌被告僅因停車細故即毀損告訴人之汽車烤漆，
    造成他人財物受損，犯後仍卸詞狡辯，態度不佳，且迄未與
    告訴人達成民事和解，賠償告訴人所受損害，兼衡被告之犯
    罪手段、生活狀況、智識程度及其素行等一切情狀，量處被
    告拘役30日，如易科罰金，以新臺幣1,000 元折算1 日。經
    核原判決認事用法，俱無違誤，量刑亦甚允洽。被告上訴意
    旨，仍執陳詞，否認犯罪，為無理由，應予駁回。
據上論斷，應依刑事訴訟法第455 條之1 第3 項、第368 條，判
決如主文。
本案經檢察官黃珮如到庭執行職務。
中    華    民    國     98    年    6    月    11    日
                  刑事第十一庭審判長法  官  蔡榮澤
                                    法  官  汪曉君
                                    法  官  林蕙芳
以上正本證明與原本無異。
                                    書記官  蔡紫凌
中    華    民    國    98    年    6     月    16    日
附錄論罪科刑之法條：
中華民國刑法第354 條（毀損器物罪）
毀棄、損壞前二條以外之他人之物或致令不堪用，足以生損害於
公眾或他人者，處2 年以下有期徒刑、拘役或5 百元以下罰金。


司法院資訊處製作；財團法人民間司法改革基金會備份。
